臺中高等行政法院判決　　　　　　　　　　　　　　　九十三年度訴字第二九二號
　　　　　　　　　　　　　　　.
　　原　　　告　甲○○○
　　訴訟代理人　丙○○
　　　　　　　　丁○○
　　　　　　　　戊○○
　　被　　　告　苗栗縣政府
　　代　表　人　乙○○
　　訴訟代理人　邱炎浚律師
右當事人間因徵收補償事件，原告不服內政部中華民國九十三年四月二十七日台內訴
字第０九三０００三二０七號訴願決定，提起行政訴訟。本院判決如左︰
　　主  文
原告之訴駁回。
訴訟費用由原告負擔。
　　事  實
甲、事實概要：
緣原告所有坐落於苗栗縣後龍鎮○○段第一一五二之三地號，面積０˙０五一０公頃
土地，為被告以辦理外埔國小遷校工程為由，報經內政部以民國九十二年三月十日台
內地字第０九二００七二二０九號函核准徵收，被告即以九十二年四月一日府地用字
第０九二００三０一六二號函公告徵收，嗣經原告於公告期間內對徵收補償部分提出
異議，經被告於九十二年五月二十九日以府教國字第０九二００五一八六九號函復原
告。原告不服，以補償地價偏低，未按毗鄰非公共設施保留地之平均公告土地現值補
償其地價等由，提起訴願，遭決定駁回，遂提起本件行政訴訟。
乙、兩造之聲明：
一、原告訴之聲明：請求判決原處分及訴願決定均撤銷。
二、被告答辯之聲明：請求判決駁回原告之訴。
丙、兩造之陳述：
一、原告起訴意旨及補充理由略以：
（一）查被告為辦理外埔國小遷校工程，報經內政部以九十二年三月十日台內地字第
      ０九二００七二二０九號函核准徵收，交由被告於九十二年四月一日以府地用
      字第０九二００三０一六二號函，徵收原告之土地（位於苗栗縣後龍鎮○○段
      地號一一五二之三，面積０˙０五一０公頃之土地），原告以內政部、苗栗縣
      政府之徵收程序不合法及補償費偏低，依法於九十二年四月二十五日向被告提
      出異議，惟被告於九十二年五月二十九日以府教國字第０九二００五一八六九
      號函，駁回原告之請求。原告於九十二年六月二十四日對於土地徵收依法提出
      訴願，惟遭行政院於九十二年十二月八日以院台訴字第０九二００九一三五五
      號訴願決定駁回，原告不服特檢具相關證據，已於九十三年二月三日依法向鈞
      院提起行政訴訟（本院九十三年度訴字第四十八號，於九十三年九月二十二日
      判決原告之訴駁回）。至於徵收補償事件之訴願，內政部遲至九十三年四月二
      十七日始以台內訴字第０九三０００三二０七號函覆原告，本件之訴願決定駁
      回，原告不服，特檢具相關證件依法提起行政訴訟對原告主張原處分機關苗栗
      縣政府、原訴願決定機關內政部所為之行政處分及訴願決定，自始應屬違法及
      不當。
（二）未按市價核實補償：徵收地價在現行法制下，公告土地現值有兩個主要的作用
      ，一是作為政府徵收土地時補償地價之依據，二是作為土地所有權移轉或設定
      典權時，審核土地移轉現值之標準，公告土地現值如能調整接近市價，不僅被
      徵收土地所有權人權益可獲得充分保障，同時也可以達到平均地權漲價歸公政
      策目標，另外，土地增值稅是地方稅，也是縣市主要稅源，故調整公告土地現
      值接近市價，可以充裕地方財政，推展地方各項建設。被告徵收原告之土地，
      以公告現值每平方公尺二、三００元為基準加五成，換算每坪共一一、四０五
      元。而原告之土地目前市價每坪為三０、０００元左右，每平方公尺為九、０
      七五元以上，相差約二˙六倍之多。而且，依照都市計畫法第四十九條規定，
      凡經指定之公共設施保留地而予徵收者，其徵收地價之補償應按照市價，為都
      市計畫法（舊）第四十八條所規定關於市價之標準，同法（舊）並無明文規定
      其依舊實施都市平均地權條例第三十一條規定，經調查而提經都市地價評議委
      員會評定而予公告之當期現值要不失為正確之準據。
（三）地政單位並未確實依照事實進行地價調查估計：
　１、根據苗栗縣竹南地政事務所九十二年五月十四日南地所三字第０九二０００三
      九三九號函之說明二：所述之地價調查估計規則第十八條，應單獨劃分地價區
      段。然依照地價調查估計規則第四條地價之調查估計應切合估計當時土地之實
      質；第六條地價調查應以買賣實例為主，無買賣實例者得調查收益實例。依照
      地價調查估計規則第八條規定調查買賣或收益實例應是需要向當事人、四鄰、
      土地估價業人員、房地產仲介人員、土地登記專業代理人、金融機構、土地管
      理機關、司法機關或開發機構等調查及第十八條農地收益每年純收益的估價方
      法。
　２、苗栗縣竹南地政事務所均未對原告及本地他人之土地進行地價調查。在此，原
      告提供以下幾筆正常買賣土地之事實，即可證實地政單位並未進行地價調查估
      價，資料如下，並加以說明。
　　　所有人　地號　　　　土地買入時間　　　　買受金額　　　每平方公尺計價
　　　當時公告現值　　　　市價與公告現值差價　　　　　　　　市價╲現值
　　　洪世傑　外埔段1145　　民國年８月日　NT$30000/坪　　　　NT$9075元
　　  NT$2600/平方公尺　　　NT$6475/平方公尺　　　　　　　　　　 3.49倍
　　  朱國如　外埔段1140　　民國年月日　NT$30000/坪　　　  NT$9075元
　　  NT$2500/平方公尺　　　NT$6575/平方公尺　　　　　　　　　　 3.63倍
      朱清義　外埔段0491-1　民國年月　　　賣方：國有財產局　 NT$5000元
      NT$2000/平方公尺      NT$3000/平方公尺                     2.5倍
　　  陳美好  外埔段1154-4  民國93年５月７日  NT$25828/坪        NT$7813元
  　　NT$2700/平方公尺      NT5113/平方公尺                      2.9倍
  　　由於苗栗縣竹南地政事務所未執行地價之查估，導致市價為公告現值的二˙九
      倍至三˙六三倍之多，假若政府對上述土地所有人行使公權力欲徵收為公共用
      地時，其徵收價格採用相同於對徵收學校用地之價格方法即公告現值加五成徵
      收補償，則洪世傑與朱國如皆為三、九００元（二、六００元加一、三００元
      ），其將蒙受每平方公尺五、一００元之損失；其次以朱清義為例，其土地亦
      以公告現值加五成被徵收為學校用地，然而很諷刺的是其另一筆土地公告現值
      僅有二、０００元，朱清義卻要以二˙五倍，即五、０００元向政府（國有財
      產局）購買，政府徵收卻僅肯付公告現值之一˙五倍。另依地籍謄本及各年度
      公告現值表明其買賣年度，其中朱清義之地價謄本顯示其賣出價格為每平方公
      尺五千元整，另朱國如、洪世傑之買進土地價格皆為每平方公尺九千零七十五
      元整，陳美好之購地價格為每平方公尺五千一百一十三元整。不管中央或地方
      政府，單位雖然不同，其作法卻是嚴以待民，寬以待己，如此政府如何讓老百
      姓心服，政府理應照顧農民，竟然扮演剝奪民脂民膏的勾當，令百姓有怨難伸
      。故請鈞院明察被告之不當處分，並糾正縣府地政相關單位之不當估價方式，
      使徵收價格務必切合市價，以保障人民之權益。
　３、未按毗鄰非公共設施保留地之平均公告現值徵收：依都市計畫法第四十九條規
　　　定，徵收或區段徵收之公共設施保留地，其地價以徵收當期毗鄰非公共設施保
　　　留地之平均公告現值為準，必要時得加成補償之。其立法之原意係為保障人民
　　　之權益，因為土地之公告現值均低於市價甚多，將造成人民財產嚴重的損失，
　　　本件被告卻以低於公共設施保留地之農地價格，徵收原告之土地，並以此作為
　　　侵害人民權益的工具，造成原告財產嚴重之損害，已超越法律保留之範圍，並
　　　有違憲之情形。（１）就公告現值而言：現就原告一一五二之農地而言，其原
　　　本為一塊完整農地，竟因都市計畫而被分割為一一五二（六六一平方公尺），
　　　一一五二之二（一０七平方公尺），一一五二之三（五一０平方公尺）及一一
　　　五二之四（四九平方公尺）。全部土地現在仍為農用，然公告現值竟分別被劃
　　　分為非都市計畫用地一一五二為二、六００元╲平方公尺，計畫道路用地一一
      五二之二為二、三００元╲平方公尺，學校計畫用地一一五二之三為二、三０
      ０元╲平方公尺及計畫道路用地一一五二之四為二、三００元╲平方公尺。政
      府為達到未來徵收利己之目的，粗糙手法斑斑可見。（２）再就毗鄰地而言：
      應採最接近於被徵收地之非公共設施保留地為準，如一一五二之三之非公共設
      施毗鄰地為一一五二，一一五一及一一五四。因此公告現值之標準為二、六０
      ０元╲平方公尺而非二、三００元╲平方公尺。（３）被告對已經徵收之土地
      完全以二、三００元╲平方公尺公告現值為準，其不正當亦已造成原告之損害
      。所徵收土地毗鄰之非公共設施保留地平均地價，每平方公尺均在二、六００
      元，被告卻以每平方公尺二、三００元作為徵收標準，明顯過低。
　４、苗栗縣竹南地政事務所以近年受大環境不景氣影響，鄰近區域地價普遍下跌，
      故本案之徵收補償地價實屬合理。其輕忽原告陳述之事實，乃是未盡職責的說
      詞，除了未進行上開函之說明二之地價查估，亦未對外埔里之土地做全盤的調
      查，殊不知外埔里有約二分之一以上土地屬於數十人或百人以上共有，因此老
      舊社區均無法進行改建，如欲興建新屋只能沿道路台一二六線兩側興建，而使
      得該道路兩側之農地價格才會如此趨高，其特殊性為地政單位公告現值的重要
      參考。地政單位以受不景氣影響，鄰近地區的價格普遍下跌，因此推論認為補
      償地價合理，係為不正確之荒謬說法。其說詞正猶如推論某類股股價指數偏低
      ，因此該類股股價均低。殊不知該類股也有股價表現良好的績優股。是故該推
      論以偏概全，沒有科學之根據有失客觀，完全是地政單位未於本地進行估價而
      用以推卸責任的藉口。
　５、為不損及土地所有權人權益及兼顧順利取得公共建設用地原則下，使政府徵收
　　　民地給予合理補償，有關徵收土地之補償標準，土地徵收條例第三十條規定：
　　　「被徵收之土地，應按照徵收當期之公告土地現值，補償其地價。在都市計畫
　　　區內之公共設施保留地，應按毗鄰非公共設施保留地之平均公告土地現值補償
　　　其地價。前項徵收補償地價，必要時得加成補償；其加成補償成數，由直轄市
　　　或縣（市）主管機關比照一般正常交易價格，提交地價評議委員會於評議當年
　　　期公告土地現值時評定之。」除維持現行平均地權條例第十條，徵收土地應以
　　　公告土地現值補償之規定外，並規定徵收補償地價必要時得加成補償。又基於
　　　目前各縣市公告土地現值與市價間之差距各有不同，故另規定加成補償成數，
　　　由各縣市地價評議委員會視其實際價格差距，予以合理評定。由上開函之說明
　　　二原告之土地應由縣府提高成數或經由不動產估價師來評估以接近市價而減少
      原告之損失。
　６、未按土地實際價值分級徵收補償，被告對於竹南科學園區之土地徵收，係按土
　　　地實際價值分級徵收補償。同樣是苗栗縣之土地，徵收補償卻採不同標準，顯
　　　然徵收地價補償作業亦有不當之處。原告之土地位於道路台一二六線東側及苗
　　　八線西側，交通便利，毗鄰之土地為建地，故應依照鄰近建地之市價，補償本
      人之損失，以符合都市計畫法第四十九條之規定，並符合土地徵收損害補償比
      例原則之精神。原告之土地位於道路旁，其價值均高於未相鄰道路之土地，理
      應給予較高之補償費，才是合理。況且原告土地旁之公告現值每平方公尺均為
      二千六百元，被告以較低價格二千三百元徵收原告之土地亦顯失平。
（四）地政單位公告現值矛盾不合法：依據被告所言，原告土地之公告現值乃是依據
      所謂六十二地價區段及二一０地價區段平均值而得。然而計算該兩地段七十八
      年至八十六年間的平均公告現值與原告土地的公告現值不符。外埔段之公告現
      值每年或每經二年都會加以調整，唯獨於八十六年至九十二年（學校價購期間
      ）連續五年未加以調整。此五年間，所謂六十二地價區段之各地號公告現值全
      部相同、二一０地價區段之各地號公告現值亦全部相同﹔然而於價購徵收完成
      後隔年，即九十三年才調整外埔段之公告現值（大部分提高），且各地價區段
      之各地號公告現值已有所不同，其荒唐不法手段昭然若揭。
（五）被告辦理土地徵收未按市價核實補償、未進行地價調查、復未依土地徵收條例
      第二十二條第二項規定提請地價評議委員會復議，未符法律保留之精神、忽視
      原告權益之不當推論、未合理補償、未按土地實際價值分級徵收補償，內政部
      未予詳查，加以審理，而逕以訴願駁回之決定，顯有不當，且有違背其職務之
      情形。綜上事實及理由，請撤銷原處分及原訴願決定，並依市價補償，使民之
      損失得以補償等語。
二、被告答辯意旨略以：
（一）本件原告起訴固主張：其所有坐落苗栗縣後龍鎮○○段第一一五二之三地號、
      面積０˙０五一０公頃土地，為被告以辦理外埔國小遷校工程為由，報經內政
      部以九十二年三月十日台內地字第０九二００七二二０九號函核准徵收，被告
      即以九十二年四月一日府地用字第０九二００三０一六二號函公告徵收，嗣經
      原告於公告期間內對徵收補償部分提出異議，被告於九十二年五月二十九日以
      府教國字第０九二００五一八六九號函復原告，原告不服提起訴願，嗣經訴願
      機關內政部以九十三年四月二十七日台內訴字第０九三０００三二０七號訴願
      決定書駁回原告訴願。惟被告所為徵收補償，並未按市價核實補償，地政單位
      亦未確實進行地價調查估計，被告復未按毗鄰非公共設施保留地之平均公告現
      值徵收，而僅以公告現值每平方公尺二、三００元為基準加五成計算，與原告
      土地目前市價為每平方公尺九、０七五元，相差甚多；爰請求撤銷被告關於徵
      收補償之原處分、及訴願機關訴願決定云云。惟，原告右開主張尚非可採，其
      所為請求亦屬無理由，茲敘明如後。
（二）有關原告主張被告未依法補償、地政單位未確實進行地價調查估計、補償偏低
      云云乙節：
  １、按「被徵收之土地，應按照徵收當期之公告土地現值，補償其地價。在都市計
      畫區內之公共設施保留地，應按毗鄰非公共設施保留地之平均公告土地現值，
      補償其地價。前項徵收補償地價，必要時得加成補償；其加成補償成數，由直
      轄市或縣（市）主管機關比照一般正常交易價格，提交地價評議委員會於評議
　　　當年期公告土地現值時評定之。」土地徵收條例第三十條定有明文；又「本條
      例實施地區內之土地，政府於依法徵收時，應按照徵收當期之公告土地現值，
      補償其地價。在都市計畫區內之公共設施保留地，應按毗鄰非公共設施保留地
      之平均公告土地現值，補償其地價，˙˙˙」、「本條例第十條所稱徵收當期
      之公告土地現值，係指徵收公告期滿第十五日當時之公告土地現值而言。˙˙
      ˙」亦為平均地權條例第十條暨其施行細則第六條前段所分別明定。而所謂毗
      鄰非保留地之區段，係指與被徵收土地相連接之非保留地之區段而言（參見行
      政法院七十九年判字第八五五號判決）。
  ２、原告所有前開外埔段一一五二之三地號土地，經被告公告徵收，公告期間自九
      十二年四月一日起至九十二年五月一日止，則系爭土地徵收補償地價，應依徵
      收公告當期適用之九十二年公告土地現值為計算準據。又，系爭土地為公共設
      施保留地，單獨劃屬第六十三地價區段，其毗鄰之非公共設施保留地，則為第
      二一０地價區段之都市計畫農業區、及第六十二地價區段之都市計畫住宅區區地價套繪圖影本乙份附卷可稽，則系爭徵收土地之補償地價，依上引
      土地徵收條例、平均地權條例規定，即應依毗鄰之非公共設施保留地第二一０
      地價區段、及第六十二地價區段之平均土地公告現值，予以計算。該第二一０
      地價區段（即都市計畫農業區），九十二年度公告現值為每平方公尺二、００
      ０元，該第六十二地價區段（即都市計畫住宅區），九十二年度公告現值為每
      平方公尺二、六００元，二者之平均公告土地現值則為每平方公尺二、三００
      元（【2000+2600】÷2= 2300），則系爭公共設施保留地之徵收區段地價即為
      每平方公尺二、三００元。再，為使徵收補償價額符合一般正常交易價額，苗
      栗縣地價及標準地價評議委員會所評定之九十二年度土地徵收案之加成補償成
      數，為按九十二年度土地公告現值加五成，有苗栗縣地價及標準地價評議委員
      會九十一年第四次會議紀錄、內政部九十一年十二月十九日台內地字第０九一
      ００七二七八三號准予備查函等影本各乙份附卷可稽，被告依此計算系爭徵收
      土地之徵收補償地價應為每平方公尺三、四五０元，其補償業已符合法定計算
      程序，並已反應一般正常交易價格，並無不合。原告主張被告未按毗鄰非公共
      設施保留地之平均公告現值徵收云云，自非可採。
  ３、其次，系爭徵收土地及毗鄰地段之土地地價調查估計作業，係由苗栗縣竹南地
      政事務所依內政部所頒訂之「地價調查估計規則」，按土地使用分區配合勘查
      實況，依該規則第十八條規定劃分地價區段，繪製地價區段圖（系爭原告所有
      之外埔段一一五二之三地號土地，為公共設施保留地，依該規則第十八條第四
      項規定，本即應單獨劃分地價區段），同時依調查結果，考慮各種影響地價因
      素及地區性地價平衡，擬定各區段地價後，報經苗栗縣地價及標準地價評議委
      員會評議通過，並辦理公告，此亦有苗栗縣竹南地政事務所進行地價調查估計
      作業時，就系爭徵收土地毗鄰地價區段為調查估計所制作之地價區段套繪圖、
      及苗栗縣地價及標準地價評議委員會九十一年第四次會議紀錄，可以證明。至
      於原告所舉洪世傑、朱國如、朱清義、陳美好等四人土地買賣私例，其所舉各
      例之交易時間與本件徵收時間不同、買賣價格屬實與否，亦有待查，其顯亦僅
      屬少數個案而已，根本不足反應區域之一般地價情形，原告執以指摘地政單位
      未確實進行地價調查估計，所擬之土地公告現值亦屬偏低云云，尚無足採。
（三）綜上，本件原告之訴為無理由，請鈞院鑒核，並賜判如答辯聲明所示，俾保權
      益等語。
　　理  由
一、按「土地權利關係人對於第十八條第一項之公告有異議者，應於公告期間內向該
    管直轄市或縣（市）主管機關以書面提出。該管直轄市或縣（市）主管機關接受
    異議後應即查明處理，並將查處情形以書面通知土地權利關係人。」、「被徵收
    之土地，應按照徵收當期之公告土地現值，補償其地價。在都市計畫區內之公共
    設施保留地，應按毗鄰非公共設施保留地之平均公告土地現值，補償其地價。前
    項徵收補償地價，必要時得加成補償﹔其加成補償成數，由直轄市或縣（市）主
    管機關比照一般正常交易價格，提交地價評議委員會於評議當年期公告土地現值
    時評定之。」為土地徵收條例第二十二條第一項、第三十條所規定。又「本條例
    實施地區內之土地，政府於依法徵收時，應按照徵收當期之公告土地現值，補償
    其地價。在都市計畫區內之公共設施保留地，應按毗鄰非公共設施保留地之平均
    公告土地現值，補償其地價，其地上建築改良物，應參照重建價格補償。」、「
    本條例第十條所稱徵收當期之公告土地現值，係指徵收公告期滿第十五日當時之
    公告土地現值而言。˙˙˙」復為平均地權條例第十條及其施行細則第六條前段
    所規定。
二、本件原告所有坐落於苗栗縣後龍鎮○○段第一一五二之三地號，面積０˙０五一
    ０公頃土地，為被告以辦理外埔國小遷校工程為由，報經內政部以九十二年三月
    十日台內地字第０九二００七二二０九號函核准徵收，被告即以九十二年四月一
    日府地用字第０九二００三０一六二號函公告徵收，前開原告所有被徵收土地，
    為公共設施保留地，單獨劃屬第六十三地價區段，被告遂依上開法條規定，以系
    爭土地毗鄰之第二一０地價區段之都市計畫農業區（九十二年度公告現值為每平
    方公尺二、０００元）、及第六十二地價區段之都市計畫住宅區（九十二年度公
    告現值為每平方公尺二、六００元）之平均土地公告現值，計算本件公共設施保
    留地之徵收區段地價為每平方公尺二、三００元，另酌加五成，發給地價補償費
    。原告就該補償價額不服，循序提起行政訴訟主張，本件作為補償依據之土地公
    告現值價額偏低，地政機關查估地價未依法踐行應有之程序，與實際正常交易價
    格大不符，並舉外埔段第一一四五地號土地於八十八年間之買受金額每平方公尺
    為九、０七五元、當時公告現值僅二、六００元﹔第一一四０地號土地於八十七
    年間之買受金額為每平方公尺九、０七五元、當時公告現值為二、五００元﹔第
    四九一之一地號土地於八十三年間之買受金額為每平方公尺五、０００元、當時
    公告現值為二、０００元；第一一五四之四地號土地於九十三年間之買受金額每
    平方公尺七、八一三元、當時公告現值為二、七００元等情為證，認地政事務所
    就該區段土地之查估，未依法調查當地一般正常交易價格及審酌地理環境之特殊
    性，以核實反應地價動態，主張被告應改以合於市價之每平方公尺九、０七五元
    之價格為徵收補償，請求撤銷被告關於徵收補償之原處分及訴願機關訴願決定云
    云。
三、惟查徵收土地應補償之地價，依平均地權條例第十條、都市計畫法第四十九條及
    有關法令之規定，原有一定之程序與標準，如已踐行法定程序並合乎標準，當事
    人自不能因不滿意於補償地價之數額，而遽指為違法。本件被告徵收原告所有之
    系爭土地，係經被告報經內政部以九十二年三月十日台內地字第０九二００七二
    二０九號函核准徵收，被告並以九十二年四月一日府地用字第０九二００三０一
    六二號函公告徵收，此有苗栗縣政府徵收公告附卷可稽，又系爭土地經編定為公
    共設施保留地，依據地價調查估計規則第十八條規定應單獨劃分地價區段，其徵
    收之補償地價，依平均地權條例第十條及土地徵收條例第三十條規定，以徵收當
    期毗鄰非公共設施保留地之平均公告現值計算。此項公告現值之標準，依平均地
    權條例第十五條、第四十六條、地價調查估計規則第五條、第七條等規定，直轄
    市及縣（市）政府對於轄區內之土地，應分別區段、地目、地價等級，經常調查
    其地價動態及市價，每年編製土地現值表一次，提經地價評議委員會評定後分區
    公告，作為土地移轉及設定典權時，申報土地移轉現值之參考，並作為主管機關
    審核土地移轉現值及補償徵收土地地價之依據。而實際現場作業程序，係由土地
    調查人員備齊地籍藍晒圖、地價略圖、地形圖及都市計畫有關圖說，並赴實地就
    土地之一般狀況、位置、交通、工商繁榮程度、都市計畫情形、使用現況、地價
    差異等詳為調查，再就地段相連，地價相近之土地劃分同一地價區段﹔調查時並
    調查近一年之買賣市價或收益情形，且注意地價形成之時間，及參照各種影響地
    價之因素及其影響之程度，必要時並得參照近年來本區段地價變動趨勢及其他市
    價比較推定其地價，互相參照校證之。經踐行上開程序評定之當期土地現值，即
    屬依一定程序所成立之正確公告現值標準，不能任由當事人漫為主張，亦非其他
    行政機關或第三人可擅為訂定。
四、原告所有系爭外埔段一一五二之三地號土地係屬公共設施保留地，單獨劃屬第六
    十三地價區段，其毗鄰之非公共設施保留地，為第二一０地價區段之都市計畫農
    業區及第六十二地價區段之都市計畫住宅區區地價套繪圖影本附卷可稽，
    則徵收土地之補償地價，依上開土地徵收條例、平均地權條例規定，即應依毗鄰
    之非公共設施保留地第二一０地價區段、及第六十二地價區段之平均土地公告現
    值，予以計算。查該第二一０地價區段，九十二年度公告現值為每平方公尺二、
    ０００元，第六十二地價區段，九十二年度公告現值為每平方公尺二、六００元
    ，系爭徵收土地及毗鄰地段之土地地價調查估計作業，係由苗栗縣竹南地政事務
    所依內政部所頒訂之「地價調查估計規則」，按土地使用分區配合勘查實況，依
    該規則第十八條規定劃分地價區段，繪製地價區段圖（系爭原告所有之外埔段一
    一五二之三地號土地，為公共設施保留地，依該規則第十八條第四項規定，本即
    應單獨劃分地價區段），同時依調查結果，考慮各種影響地價因素及地區性地價
    平衡，擬定各區段地價後，報經苗栗縣地價及標準地價評議委員會評議通過，並
    辦理公告，此有被告提出之苗栗縣竹南地政事務所進行地價調查估計作業時，就
    系爭徵收土地毗鄰地價區段為調查估計所製作之地價區段套繪圖、苗栗縣地價及
    標準地價評議委員會九十一年第四次會議紀錄等附卷可證。是原告稱本件土地公
    告現值未踐行法律之規定云云，並非可採。且查政府機關徵收土地，補償地價，
    僅需依照所徵收土地當期之公告土地現值，不必斟酌該土地以往買賣移轉之價格
    ，亦不必另為調查評估，實係緣於地政機關依平均地權條例相關規定按期公告地
    價，以參酌土地之最近市價、收益價值等，必提經地價評議委員會評議，復將評
    議結果公告，其所公告之地價，自有客觀之標準，自不容原告再藉口私人間之買
    賣契約高於補償之地價而遽指為違法。原告復稱六十二地價區段及二一０地價區
    段於八十六年至九十二年（學校價購期間）連續五年未加以調整，然而於價購徵
    收完成後隔年，即九十三年才調整外埔段之公告現值（大部分提高），且各地價
    區段之各地號公告現值已有所不同，其荒唐不法手段昭然若揭云云。惟查依原告
    所提附卷之外埔段第一一三六之四、一一四０、一一四九、一一五二、一一五四
    、一一六四、一一六七、一一七０、一一七五、一一七七、一一七八、一一八三
    、一一八五、一一八九等地號土地九十三年公告現值，與以往年度相較，互有漲
    跌，應非原告所稱大部分提高之情形，況各年度所考量之因素亦有不同，兩相比
    較，更非妥適。原告所舉洪世傑、朱國如、朱清義、陳美好等四人土地買賣私例
    ，其所舉各例之交易時間與本件徵收時間不同，且上開土地非如本件系爭土地係
    屬公共設施保留地，其買賣價格較系爭土地為高，亦符一般交易常情，不足反應
    區域之一般地價情形，原告執以指摘地政單位未確實進行地價調查估計，所擬之
    土地公告現值亦屬偏低云云，尚無足採。又土地徵收條例第二十二條第二項係規
    定：「被徵收土地權利關係人對於徵收補償價額不服前項查處情形者，該管直轄
    市或縣（市）主管機關『得』提請地價評議委員會復議…」，則被告對是否提請
    地價評議委員會復議，自有裁量權，原告所指被告未提請地價評議委員會復議，
    於法有違，亦非可採。
五、是原告各項指摘，俱不可採，則本件被告為辦理外埔國小遷校工程，報經內政部
    以九十二年三月十日台內地字第０九二００七二二０九號函核准徵收後，以九十
    二年四月一日府地用字第０九二００三０一六二號函公告徵收原告所有坐落於苗
    栗縣後龍鎮○○段第一一五二之三地號，面積０˙０五一０公頃土地，系爭原告
    所有土地為公共設施保留地，依據地價調查估計規則第十八條規定應單獨劃分地
    價區段，其徵收之補償地價，依平均地權條例第十條及土地徵收條例第三十條規
    定，應以徵收當期毗鄰非公共設施保留地之平均公告現值計算，被告遂依上開法
    條規定，將系爭土地單獨劃屬第六十三地價區段，並依系爭土地毗鄰之第二一０
    地價區段之都市計畫農業區（九十二年度公告現值為每平方公尺二、０００元）
    、及第六十二地價區段之都市計畫住宅區（九十二年度公告現值為每平方公尺二
    、六００元）之平均土地公告現值，計算本件公共設施保留地之徵收區段地價為
    每平方公尺二、三００元，另酌加五成，發給地價補償費，核其處分，尚與法無
    違，另被告於法定補償範圍外，斟酌自身財力狀況及一切情形，就此次公告範圍
    內之徵收土地一律酌加五成予以補償，核被告是項法定範圍外之給付行政，尚與
    憲法揭櫫之一般原則無違。訴願決定遞予維持，亦無不合。原告主張被告應以每
    平方公尺新台幣九、０七五元之補償價額徵收原告所有之土地，而請求撤銷本件
    原處分及訴願決定，非有理由，應予駁回。兩造其餘攻擊防禦方法不影響本件之
    判決結果，不予一一論述，附此敘明。
據上論結，本件原告之訴為無理由，爰依行政訴訟法第一百九十五條第一項後段、第
九十八條第三項前段，判決如主文。
中　　華　　民　　國      九十三      年      十      月      十三      日
                 臺 中 高 等 行 政 法 院   第 四 庭
                                審 判 長 法  官　沈　應　南
                                         法  官　許　武　峰
                                         法  官　黃　淑　玲
右正本證明與原本無異。
如不服本判決，應於判決送達後二十日內向本院提出上訴書狀，其未表明上訴理由者
，應於提起上訴後二十日內向本院提出上訴理由書（須依對造人數附具繕本）；如於
本判決宣示或公告後送達前提起上訴者，應於判決送達後二十日內補提上訴理由書（
須附繕本）。未表明上訴理由者，逕以裁定駁回。
提起上訴應預繳送達用雙掛號郵票三九○元（三十四元及五元郵票各十份)。
中　　華　　民　　國      九十三      年      十      月      十三      日
　　　　　　　　　　　　　　　　　　 法院書記官　許  巧  慧
